【裁判字號】    98,上,936
【裁判日期】    981117
【裁判案由】    債務人異議之訴
【裁判全文】
臺灣高等法院民事判決                   98年度上字第936號
上  訴  人  臺灣中小企業銀行股份有限公司
法定代理人  丙○○
訴訟代理人  乙○○
被上訴人    甲○○
                      樓
上列當事人間請求債務人異議之訴事件，上訴人對於中華民國98
年7月24日臺灣桃園地方法院97 年度訴字第2187號第一審判決提
起上訴，經本院於98年11月3日言詞辯論終結，判決如下：
    主      文
原判決關於不得執行之債權金額於逾上訴人請求被上訴人給付本
金債權新台幣陸佰柒拾伍萬伍仟元自民國七十五年三月二十四日
起至民國八十四年十月四日止，按年息百分之九點七五計算之利
息部分廢棄。
上開廢棄部分，被上訴人在第一審之訴駁回。
第二審訴訟費用由被上訴人負擔。
    事實及理由
一、上訴人之法定代理人原為蔡慶年，於民國（下同）98年7月2
    3日變更為丙○○，有財政部98年7月21日台財庫字第098035
    17961號函可憑（見本院卷第27 頁），其聲明承受訴訟（見
    本院卷第25頁），於法尚無不合，應予准許。
二、被上訴人主張：其於70年間因擔任訴外人泰安紙器工業股份
    有限公司（下稱泰安公司）對上訴人所為借款債務之連帶保
    證人，上訴人於取得台灣台北地方法院板橋分院（下稱板橋
    地院）於76年10月13日核發之76年度北板分元民執木字第36
    336 號債權憑證（下稱系爭債權憑證）後，從未請求被上訴
    人清償或對被上訴人實施任何強制執行，詎上訴人竟於日前
    以系爭債權憑證為執行名義，向原法院聲請對被上訴人之財
    產實施強制執行，由原法院以97 年度司執字第64036號（下
    稱系爭執行事件）受理，並囑託板橋地院執行被上訴人在訴
    外人群益證券板橋分公司所開設證券帳戶內之股票。然上訴
    人對被上訴人之上開債權已因罹於時效而消滅，被上訴人自
    得拒絕給付，爰依強制執行法第14條第1 項前段規定，提起
    債務人異議之訴，請求撤銷系爭執行事件之執行程序等語。
    原審為被上訴人一部勝訴、一部敗訴之判決，將系爭執行事
    件關於對被上訴人所為執行程序，其中上訴人請求被上訴人
    給付本金債權新台幣（下同）6,755,000元自75年3月24日起
    至89年10月4日止，按年息9.75%計算之利息部分予以撤銷，
    並駁回被上訴人其餘請求。被上訴人就其敗訴部分未聲明不
    服，就上訴人之上訴則聲明駁回上訴。
三、上訴人則以：其曾先後數次以系爭債權憑證為執行名義，向
    法院聲請對被上訴人之財產為強制執行，已發生時效中斷之
    效力，是被上訴人所為本件請求為無理由等語，資為抗辯。
    原審為上訴人一部勝訴、一部敗訴之判決（詳如前述），上
    訴人就其敗訴部分提起上訴，並聲明：(一)原判決關於不得執
    行之債權金額於逾上訴人請求被上訴人給付本金債權6,755,
    000元自75年3月24日起至84年10月4日止，按年息9.75%計算
    之利息部分廢棄。(二)上開廢棄部分，被上訴人在第一審之訴
    駁回。
四、經查上訴人主張訴外人泰安公司於74 年5月24日邀同被上訴
    人及訴外人詹文章、陳秉鈞、許再添（下稱詹文章等3 人）
    為連帶保證人，向上訴人借款1,200萬元，迄至75年3月24日
    止，尚欠本金6,755,000 元未清償，上訴人乃起訴請求被上
    訴人、泰安公司及詹文章等3 人連帶清償債務，經台灣台北
    地方法院（下稱台北地院）以75 年度重訴字第327號判命被
    上訴人、泰安公司及詹文章等3人連帶給付上訴人6,755,000
    元，及自75年3月24日起至清償日止，按年息9.75%計算之利
    息，暨自75年3月24日起至清償日止，逾期在6個月內者，依
    原利率10%，超過6個月以上者，依原利率20 %計算之違約金
    ，並於75年11月28日判決確定。上訴人乃於75年12月25日執
    上開確定判決為執行名義，向板橋地院聲請對被上訴人、泰
    安公司及詹文章等3人之財產實施強制執行（板橋地院76 年
    度民執木字第1200號），經板橋地院於76年10月13日核發系
    爭債權憑證予上訴人。嗣上訴人又先後對被上訴人、泰安公
    司及詹文章等3人之財產聲請強制執行，分別經台北地院以8
    2年度執字第8607號（於82年9月21日繫屬，於84年6月28 日
    終結）、原法院以89年度執字第15478號（於89年10月5日繫
    屬，於89年10月12日終結）、板橋地院以92年度執字第3110
    0號（於92年10月23日繫屬，於97 年10月27日終結）及系爭
    執行事件（於97 年9月16日繫屬，現尚在執行中）受理等情
    ，有台北地院75 年度重訴字第327號判決、民事判決確定證
    明書、強制執行聲請狀、系爭債權憑證、原法院囑託執行函
    、板橋地院執行命令、台北地院執行命令及台北地院98 年6
    月10日北院隆82 執甲字第8607號函可稽（見原審卷第7至13
    、20、47至49、56至83、92、101 頁），並經原審調閱原法
    院89年執字第15478號執行卷及板橋地院92年度執字第31100
    號執行卷查明屬實，復為被上訴人所不爭執，均堪信為真實
    。
五、按利息、紅利、租金、贍養費、退職金及其他一年或不及一
    年之定期給付債權，其各期給付請求權，因五年間不行使而
    消滅；消滅時效，因起訴而中斷，開始執行行為或聲請強制
    執行，與起訴有同一效力；時效中斷者，自中斷之事由終止
    時，重行起算；民法第126條、第129條第1項第3款、第2 項
    第5款分別定有明文。查上訴人前於82年9月21日以系爭債權
    憑證為執行名義，向台北地院聲請對包括被上訴人在內之債
    務人財產為強制執行，經台北地院以82年度執字第8607號受
    理，該執行程序於84 年6月28日終結，已如前述，則上訴人
    遲至89 年10月5日始再以系爭債權憑證為執行名義向原法院
    聲請對包括被上訴人在內之債務人財產為強制執行，依前揭
    規定，上訴人對被上訴人就本金6,755,000元自75年3月24日
    起至84年10月4日（即自89年10月5日追溯5年之前1日）止之
    利息債權，即已罹於消滅時效，而被上訴人既為時效抗辯，
    被上訴人就此部分之利息債務自得拒絕給付。
六、綜上所述，被上訴人請求將系爭執行事件就上訴人對被上訴
    人所為強制執行程序部分，其中關於上訴人請求被上訴人給
    付本金6,755,000元自75 年3月24日起至84年10月4日止，按
    年息9.75 %計算之利息部分予以撤銷，為有理由，應予准許
    ；其逾此範圍所為請求為無理由，不應准許。從而，原審就
    上開不應准許部分（即就上開本金自84年10月5日起至89年1
    0月4 日止，按年息9.75%計算之利息部分）所為上訴人敗訴
    之判決，自有未洽，上訴意旨指摘原判決此部分為不當，求
    予廢棄改判，為有理由，應予准許。
七、至兩造其餘之攻擊或防禦方法及未經援用之證據，經本院斟
    酌後，認為均不足以影響本判決之結果，自無逐一詳予論駁
    之必要。附此敘明。
八、據上論結，本件上訴為有理由，依民事訴訟法第450條、第7
    8條，判決如主文。
中    華    民    國    98    年    11    月    17    日
                    民事第四庭
                        審判長法  官  張劍男
                              法  官  陳靜芬
                              法  官  彭昭芬
正本係照原本作成。
如不服本判決，應於收受送達後20日內向本院提出上訴書狀，其
未表明上訴理由者，應於提出上訴後20日內向本院補提理由書狀
（均須按他造當事人之人數附繕本）上訴時應提出委任律師或具
有律師資格之人之委任狀；委任有律師資格者，另應附具律師資
格證書及釋明委任人與受任人有民事訴訟法第466條之1第1項但
書或第2項（詳附註）所定關係之釋明文書影本。
中    華    民    國    98    年    11    月    17    日
                              書記官  丁華平
附註：
民事訴訟法第466條之1（第1項、第2項）：
對於第二審判決上訴，上訴人應委任律師為訴訟代理人。但上訴
人或其他法定代理人具有律師資格者，不在此限。
上訴人之配偶、三親等內之血親、二親等內之姻親，或上訴人為
法人、中央或地方機關時，其所屬專任人員具有律師資格並經法
院認為適當者，亦得為第三審訴訟代理人。

司法院資訊處製作；財團法人民間司法改革基金會備份。
